最高法院刑事判決　　　　　　　　　　　　　　　九十三年度台上字第四七０八號
　　上　訴　人　丙○○
　　　　　　　　乙○○
　　　　　　　　甲○○
右上訴人等因違反毒品危害防制條例案件，不服台灣高等法院台南分院中華民國九十
三年六月三十日第二審更審判決（九十三年度重上更(五)字第一八九號，起訴案號：台
灣台南地方法院檢察署八十九年度偵字第一二一三一號），提起上訴，本院判決如左
：
    主  文
原判決撤銷，發回台灣高等法院台南分院。
    理  由
本件原判決認定上訴人丙○○、乙○○係同居人，二人夥同已判刑確定之李金龍共同
意圖營利，基於販賣毒品概括犯意聯絡及行為分擔，先由丙○○、乙○○於民國八十
九年八月間某日，在台南縣永康市○○街四一五號六樓李金龍（按丙○○與李金龍係
表兄弟關係）租賃處，向來自高雄之曾國銘（綽號國泰），以第二級毒品安非他命半
公斤新台幣（下同）十六萬元、第一級毒品海洛因一兩十二萬元，販入海洛因一兩、
安非他命半公斤。再推由李金龍以其所有0000000000號行動電話，作為販
毒聯絡工具，而於八十九年九月底、八十九年十月十日、八十九年十月十八日下午四
時許，在台南縣警察局永康分局大橋派出所附近，以每小包海洛因三千元價格，連續
販賣海洛因三次予李文龍；復於八十九年十月十八日，在大橋派出所附近，以每小包
海洛因三千元價格、每小包安非他命二千五百元價格，同時販賣予陳建成海洛因、安
非他命一次；嗣上訴人甲○○借住上揭李金龍租賃處亦中途參與，與丙○○、乙○○
、李金龍共同意圖營利，基於販賣毒品犯意聯絡及行為分擔，借用丙○○所有000
0000000號行動電話（丙○○手機、李金龍號碼卡），作為販毒聯絡工具，於
八十九年十月二十日下午五時許，經陳建成以電話聯絡，約在台南縣永康市○○街四
一五號樓下，擬購買海洛因每小包三千元，聯絡後，甲○○即攜帶海洛因三包下樓，
準備販賣予陳建成，然尚未交易，即為在場埋伏之警察當場查獲而未遂。經警在甲○
○身上查獲原判決附表一編號三海洛因三包（驗後淨重０．四四公克、包裝重一．四
一公克）。總計丙○○、乙○○與李金龍三人，共販賣毒品所得一萬四千五百元（販
賣予李文龍三次，所得九千元；販賣予陳建成一次，所得五千五百元，合計一萬四千
五百元）。嗣於同日經警在上址李金龍租賃處，丙○○與乙○○居住房間之床頭櫃、
置物台，分別查獲原判決附表一編號一安非他命、附表一編號二海洛因、附表二所示
物品及現金九萬八千元；並在李金龍放置雜物房間，查獲原判決附表一編號四海洛因
一包（共同供販賣所用，驗後淨重０．七九公克、包裝重０．一六公克）及上址甲○
○房間查獲原判決附表一編號五安非他命一包（共同供販賣所用，淨重一．三七公克
，毛重一．五七公克，取０．一一公克鑑驗，驗餘一．二六公克）在案。又乙○○為
警查獲後，即供出毒品來源，並於八十九年十一月十日配合警方查緝，而在台南市警
察局第三分局，以電話連絡綽號「國泰」之曾國銘，佯稱擬再向渠購買海洛因、安非
他命、大麻等毒品，並約定在上揭李金龍租賃處交易。曾國銘乃夥同鍾瑞泰、呂明趁
、盧彥三人（以上四人均經國道公路警察局第五警察隊於八十九年十一月十日移送
台灣高雄地方法院檢察署偵查，並經本院九十二年度台上字第七二號、台灣高等法院
高雄分院九十一年度上更一字第一六九號、臺灣高雄地方法院九十年度訴字第一六二
０號以販賣第一級毒品罪，判處有期徒刑八年確定），攜帶毒品海洛因三九．六公克
、安非他命二二九．二公克、大麻二九．四公克，同日晚上九時四十分許，在國道高
速公路高雄縣岡山收費站為警查獲，進而破獲等情。因而撤銷第一審關於丙○○、乙
○○販賣第一級毒品及甲○○部分之判決，改判論處丙○○、乙○○共同連續販賣第
一級毒品（均累犯）罪刑；論處甲○○共同販賣第一級毒品，未遂罪刑，固非無見。
惟查：(一)、毒品危害防制條例第四條第一項之製造、運輸、販賣第一級毒品罪，其法
定本刑為死刑、無期徒刑，處無期徒刑者，得併科新台幣一千萬元以下罰金，又無期
徒刑減輕者，為七年以上有期徒刑，刑法第六十五條第二項亦定有明文。原審認上訴
人乙○○犯毒品危害防制條例第四條第一項之販賣第一級毒品罪，其供出毒品來源，
因而破獲應依同法第十七條減輕其刑，則最輕已可量處有期徒刑七年，乃原判決又適
用刑法第五十九條酌減其刑，而量處乙○○有期徒刑八年，其適用法則顯有未合。(二)
、有罪判決書事實一欄，為適用法令之依據，凡與適用法令有關之事項，應詳記於事
實欄，然後於理由內逐一說明其憑以認定之依據，使事實及理由兩相一致，方為合法
。若事實未有此記載，而理由加以說明，則理由失其依據，其判決即難謂適法。原判
決理由欄四以原判決附表二所示之物品；分別為上訴人丙○○、乙○○及共犯李金龍
所有，供犯罪所用之物，應依毒品危害防制條例第十九條第一項規定沒收。然查原判
決事實欄並未記載該附表二之物品為何人所有及是否供犯罪所用之物，足見此部分理
由之說明失其依據，自有可議。(三)、一兩（一台兩）約為三十七點五公克，原判決認
丙○○、乙○○向曾國銘販入之海洛因重量為一兩，販入後並已部分賣出，則其剩餘
重量應少於三十七點五公克，惟原判決附表一編號二、三、四所載查扣販賣剩餘之海
洛因淨重為四十三點八一公克，已逾原販入之重量，足見原判決事實之記載前後矛盾
，有判決理由矛盾之違法。(四)、原判決附表一編號二、三、四所載查扣之海洛因合計
毛重為五十七點三七公克，驗餘淨重為四十三點八一公克，編號一、五安非他命合計
毛重為四百八十點九五公克，驗餘淨重為四百三十三點四公克。惟原判決理由欄二(四)
則認查獲之海洛因重六十一點一公克；理由欄三(5)又謂該安非他命經送刑事警察局鑑
定重量為總毛重四百三十二點一四公克。此部分理由之說明與事實欄所載及卷內資料
不合，亦有違誤。又原判決第五頁第九行將李文龍誤載為「李金龍」；第十四頁第十
行之十月「十八」日，應係「二十」日之誤載，亦有疏誤。上訴意旨指摘原判決違背
法令，尚非全無理由，應認仍有發回更審之原因。
據上論結，應依刑事訴訟法第三百九十七條、第四百零一條，判決如主文。
中　　　華　　　民　　　國　　九十三　　年　　　九　　　月　　　九　　　日
                              最高法院刑事第十二庭
                                  審判長法官  陳　正　庸
                                        法官  賴　忠　星
                                        法官  王　居　財
                                        法官  張　清　埤
                                        法官  林　開　任
      右正本證明與原本無異
                                              書  記  官
中　　　華　　　民　　　國　　九十三　　年　　　九　　　月　　 十五 　　日
                                                                      ｍ
